【裁判字號】    89,訴,2024
【裁判日期】    891214
【裁判案由】    偽造文書
【裁判全文】
臺灣板橋地方法院刑事判決                        八十九年度訴字第二○二四號
    公  訴  人  臺灣板橋地方法院檢察署檢察官
    被      告  乙○○
右列被告因偽造文書案件，經檢察官提起公訴（八十九年度偵字第一四八二七號），
本院判決如左：
    主      文
乙○○行使偽造私文書，足以生損害於他人，處有期徒刑肆月。緩刑參年。
聚美貿易有限公司簽發、付款人華南商業銀行大同分行、帳號000000000號
、支票號碼ＤＢ0000000、金額新臺幣四十八萬六千五百元之支票背面偽造之
「益勝塑膠股份有限公司」印文壹枚，及聚美貿易有限公司簽發、付款人華南商業銀
行大同分行、帳號000000000號、支票號碼ＤＢ0000000號、金額新
臺幣四十六萬七千二百元之支票背面偽造之「益勝塑膠股份有限公司」印文壹枚，均
沒收。
    事      實
一、乙○○係富鈴實業有限公司會計，明知該公司所持有由聚美貿易有限公司簽發、
    付款人華南商業銀行大同分行、帳號000000000號、支票號碼ＤＢ00
    00000、ＤＢ0000000號、金額分別為新臺幣（下同）四十八萬六千
    五百元及四十六萬七千二百元之支票二張，未經益勝塑膠股份有限公司背書，詎
    為應付富鈴實業有限公司資金週轉之急需及符合臺灣省合作金庫墊支票款，須借
    貸人所提出之票據經他人背書之要求，竟意圖為富鈴實業有限公司不法之所有，
    於民國八十七年十一月間某日，未獲益勝塑膠股份有限公司授權或同意，即擅自
    委請某不知情刻印店人員偽刻「益勝塑膠股份有限公司」印章一只（事後已為乙
    ○○丟棄滅失），執以蓋用在上開支票二張背面（即每張支票背面均有偽造之「
    益勝塑膠股份有限公司」印文各一枚），資以完成偽造益勝塑膠股份有限公司於
    前開二張支票背書以示擔保付款之私文書後，於八十七年十一月四日持以行使，
    向不知情之臺灣省合作金庫積穗支庫行使辦理票貼業務，請求墊支票款，致使臺
    灣省合作金庫前開支庫之承辦人員陷於錯誤而付款予乙○○，足生損害於益勝塑
    膠股份有限公司及臺灣省合作金庫等之財產權益；嗣因臺灣省合作金庫訴請益勝
    塑膠股份有限公司給付票款，經益勝塑膠股份有限公司對富鈴實業有限公司負責
    人李國乾提出告訴後，偵知上情。
二、案經臺灣板橋地方法院檢察署檢察官自動檢舉偵查起訴。
    理      由
一、右揭事實，業據被告乙○○偵查及本院審理時坦承不諱，核與被害人益勝塑膠股
    份有限公司代表人甲○○指訴及證人李國乾證述等情相符，並有前開支票正反面
    影本、退票理由單及臺灣省合作金庫積穗支庫申請墊付國內票款票據明細表等存
    卷可資佐證，應屬實在，綜上事證明確，被告犯行堪予認定。
二、核被告乙○○意圖為第三人即富鈴實業有限公司不法之所有，行使偽造私文書，
    向臺灣省合作金庫積穗支庫票貼取款，足以生損害益勝塑膠股份有限公司及臺灣
    省合作金庫等之財產權益，係犯刑法第二百十六條、第二百十條之行使偽造私文
    書罪，及刑法第三百三十九條第一項之詐欺取財罪。至被告行使偽造私文書行為
    中，雖亦有偽造印章、印文及偽造私文書等行為，惟其偽造印章、印文等行為乃
    偽造私文書之階段行為，偽造私文書之低度行為，又為行使之高度行為所吸收，
    故不另論偽造印章、印文及偽造私文書等罪。被告所犯上開行使偽造私文書、詐
    欺取財二罪間，有方法目的之牽連關係，應依刑法第五十五條規定，從一較重之
    行使偽造私文書罪處斷。被告行使偽造益勝塑膠股份有限公司背書之私文書，辦
    理票貼業務，致使臺灣省合作金庫積穗支庫承辦人員誤信益勝塑膠股份有限公司
    已背書承諾擔保付款，而墊支票款，已該當於刑法第三百三十九條第一項之詐欺
    取財罪，公訴人恝置不論，非無未洽，第以該罪名與已起訴之行使偽造私文書罪
    間，既有牽連犯之裁判上一罪關係，仍為起訴效力所及，本院得併予審究，附此
    指明。爰審酌被告犯罪動機、目的、所用手段、所生危害，及犯後供認無隱，甚
    具悔意等一切情狀，量處如主文所示之刑，資為懲儆。末查被告未曾受有期徒刑
    以上刑之宣告，有臺灣高等法院檢察署刑案紀錄簡覆表在卷可憑，其因執行業務
    情急失慮，致罹刑章，經此偵審教訓，應知所警惕而無再犯之虞，其所受刑之宣
    告以暫不執行為適當，是併予宣告緩刑三年，以勵自新。
三、聚美貿易有限公司簽發、付款人華南商業銀行大同分行、帳號00000000
    0號、支票號碼ＤＢ0000000、金額四十八萬六千五百元之支票背面偽造
    之「益勝塑膠股份有限公司」印文一枚，及聚美貿易有限公司簽發、付款人華南
    商業銀行大同分行、帳號000000000號、支票號碼ＤＢ0000000
    號、金額四十六萬七千二百元之支票背面偽造之「益勝塑膠股份有限公司」印文
    一枚，不問為何人所有，均應依刑法第二百十九條規定宣告沒收。至被告偽造之
    「益勝塑膠股份有限公司」印章一只，已為被告丟棄滅失，此據被告供明，且未
    據扣案，亦無事證證明其未滅失，應可信實，即毋庸贅為沒收之諭知，併此敘明
    。
據上論結，應依刑事訴訟法第二百九十九條第一項前段，刑法第二百十六條、第二百
十條、第三百三十九條第一項、第五十五條、第二百十九條、第七十四條第一款，罰
金罰鍰提高標準條例第一條前段，判決如主文。
本案經檢察官曾文鐘到庭執行職務。
中      華      民      國     八十九    年     十二     月     十四    日
                                  臺灣板橋地方法院刑事第六庭
                                          法  官  蔡  新  毅
右正本證明與原本無異。
如不服本判決，應於判決送達後十日內，向本院提出上訴狀。
                                          書記官  謝  麗  秋
中      華      民      國     八十九    年     十二     月     十四    日
※附錄本案論罪科刑主要法條全文※
中華民國刑法第二百一十條（偽造變造私文書罪）
偽造、變造私文書，足以生損害於公眾或他人者，處五年以下有期徒刑。
中華民國刑法第二百一十六條（行使偽造變造或登載不實之文書罪）
行使第二百十條至第二百十五條之文書者，依偽造、變造文書或登載不實事項或使登
載不實事項之規定處斷。
中華民國刑法第三百三十九條（詐欺取財罪）
意圖為自己或第三人不法之所有，以詐術使人將本人或第三人之物交付者，處五年以
下有期徒刑、拘役或科或併科一千元以下罰金。
以前項方法得財產上不法之利益或使第三人得之者，亦同。
前二項之未遂犯罰之。


司法院資訊處製作；財團法人民間司法改革基金會備份。
